【裁判字號】    98,交聲,581
【裁判日期】    980630
【裁判案由】    違反道路交通管理處罰條例聲明異議
【裁判全文】
臺灣士林地方法院交通事件裁定         98年度交聲字第581號
原處分機關  交通部公路總局臺北區監理所
異  議  人
即受處分人  甲○○
上列異議人即受處分人因違反道路交通管理處罰條例案件，對於
交通部公路總局臺北區監理所於民國98年4 月22日所為之處分（
原處分案號：北監自裁字裁第40-AEW642439號），聲明異議，本
院裁定如下：
    主  文
原處分撤銷。
甲○○汽車駕駛人，行經有燈光號誌管制之交岔路口闖紅燈，處
罰鍰新臺幣伍仟肆佰元，並記違規點數點。
    理  由
一、按汽車駕駛人，行經有燈光號誌管制之交岔路口闖紅燈者，
    處新臺幣（下同）1,800 元以上5,400 元以下罰鍰，並記違
    規點數3 點，道路交通管理處罰條例第53條第1 項、同條例
    第63條第1 項第3 款分別定有明文。
二、本件異議人即受處分人甲○○於民國97年6 月20日11時13分
    許，駕駛車牌號碼2327-QU 號自用小客車（登記所有人為趙
    笠），行經臺北市○○區○○路65巷口有燈光號誌管制之交
    岔路口前，不依當時號誌所指示之紅燈停車等待，反逕自闖
    紅燈左轉行駛，其上開違規行為，經在場值勤員警攔停，並
    掣單舉發「紅燈左轉」之違規，依道路交通管理處罰條例第
    53條第1 項，裁處罰鍰5,400 元。
三、異議意旨略以：本人未收到該張舉發通知單，在無合法送達
    又無舉證之情形下逕行裁罰顯然與法未合，該違規通知單距
    今已11個月期間完全未處理，卻突然收到本件裁決書，實在
    令人匪夷所思，為此不服故提出聲明異議云云。
四、經查：
  (一)按當場舉發者，應填記駕駛人或行為人姓名、性別、出生年
    月日、地址、身分證統一編號及車主姓名、地址、車牌號碼
    、車輛種類。被查獲之駕駛人或行為人為受處分人時，應於
    填記通知單後將通知聯交付該駕駛人或行為人簽名或蓋章收
    受之；拒絕簽章者，仍應將通知聯交付該駕駛人或行為人收
    受，並記明其事由及交付之時間；拒絕收受者，應告知其應
    到案時間及處所，並記明事由與告知事項，視為已收受，違
    反道路交通管理事件統一裁罰標準及處理細則第11條第1 項
    第1 款已有明文，證人即現場舉發本件違規之臺北市政府警
    察局北投分局警備隊警員乙○○到庭證稱：伊取締時，異議
    人認該處是迴轉道，不服取締且拒絕簽名，伊就明確告知異
    議人到案處所、日期及違規事實，亦有記載在通知單上面等
    語明確（見本院卷98年5 月27日訊問筆錄第4 頁），並有該
    舉發違反道路交通管理事件通知單影本1 紙在卷可憑，則依
    據上開規定，視為異議人已收受該通知單，合先敘明。
  (二)而異議人上開違規事實，有臺北市政府警察局舉發違反道路
    交通管理事件通知單1 紙、現場簡圖1 紙及現場路況照片4
    張附卷可稽，並經證人乙○○到庭證稱：案發當時伊在大業
    路執行巡邏勤務，站在現場圖上所標示之攔停位置上，該地
    點距離違規之巷口約50-10 公尺間，當時65巷口之號誌已將
    轉換紅燈一段時間，異議人從65巷口即橋下的地方直接紅燈
    左轉，異議人應該停下等候卻直接左轉等語明確（見本院卷
    98 年5月27日訊問筆錄第2 頁至第3 頁）。經核證人乙○○
    係就案發當日親身經歷之舉發經過作證，所證內容，就其目
    擊異議人違規情節及舉發經過敘述詳盡，且與現場圖、現場
    路況照片相吻合，顯非一般憑空捏造證詞可擬。
  (三)至異議人雖以本案並無採證照片可佐置辯，然按交通警員掣
    單舉發違反道路交通管理處罰條例所列之違規事實，本質上
    為行政處分，係公務員基於職務上權力，依法就特定之具體
    事件所為具公法上效果之單方行政行為，基於公務員為公法
    上行為具有公信力之原則，該行政處分當可被推定為真正，
    其據以依法處分之事實認定亦為正確無誤，本此公信原則，
    乃立法者賦予行政機關制定違反道路交通事件統一裁罰標準
    及處理細則，使執勤警員得當機處分（如該細則第23條）以
    維護交通秩序、安全之行政目的，若謂公務員一切行政行為
    均需預留證據以證其實，則國家行政勢必窒礙難行，此徵諸
    交通違規行為常係偶發且為一瞬間之事件，如謂一切交通違
    規行為，員警均需拍照佐證，始得舉發，則國家維持交通秩
    序之目的顯無法達成。查本件異議人違規闖紅燈，係屬動態
    行為，事出突然，苛求舉發員警須拍照存證，為不可能之事
    ，且該等違規事實由人之感官即可充分判定，非必以科學儀
    器始能偵測得知，是本件雖無採證照片，然既經舉發員警到
    庭具結作證，本院自得以證人可信之證詞據為認定違規事實
    之依據，異議人所辯，並無足採。
五、綜上所述，異議人既查有前揭違規事實，則原處分機關除應
    依道路交通管理處罰條例第53條第1 項之規定，就異議人之
    違規行為裁處罰鍰以外，並應依道路交通管理處罰條例第63
    條第1 項第3 款之規定，記違規點數3 點，矧原處分機關竟
    漏未依上述規定，給予異議人記點之處分，其所為裁處，即
    有未洽。異議人向本院提出異議，指摘原處分不當，雖無理
    由，然原處分既有可議，自應由本院將之撤銷，自為妥適之
    裁定如主文第二項所示。
據上論斷，應依道路交通案件處理辦法第20條前段，裁定如主文
。
中    華    民    國    98    年    6     月    30    日
                  交通法庭法  官  汪梅芬
以上正本證明與原本無異。
如不服本裁定，應於裁定送達五日內，向本院提出抗告狀。
                          書記官  黃瓊芳
中    華    民    國    98    年    6     月    30    日


司法院資訊處製作；財團法人民間司法改革基金會備份。
